臺灣屏東地方法院民事判決　　　　　　　　99年度建字第13號
原　　　告　方隆工程有限公司
法定代理人　林黃寶玉
訴訟代理人　林朋助律師
被　　　告　屏東縣屏東市公所
法定代理人　葉壽山
訴訟代理人　黃榮作律師
上列當事人間請求給付工程款事件，本院於民國99年12月30日言
詞辯論終結，判決如下：
    主  文
被告應給付原告新台幣壹佰柒拾壹萬伍仟零拾元，及自民國
九十四年六月一日起至清償日止，按週年利率百分之五計算之利
息。
訴訟費用（除減縮部分外）由被告負擔。
本判決於原告以新台幣伍拾柒萬壹仟元為被告供擔保後，得假執
行；但被告如以新台幣壹佰柒拾壹萬伍仟零拾元為原告預供
擔保，得免為假執行。
    事實及理由
一、按訴狀送達後，原告不得將原訴變更或追加他訴，但擴張或
    減縮應受判決事項之聲明者，不在此限，民事訴訟法第255
    條第1 項第3 款定有明文。原告起訴原請求被告應給付原告
    新台幣（下同）172 萬8,097 元，及自民國94年6 月1 日起
    至清償日止，按週年利率5 ％計算之利息。嗣於99年12月30
    日言詞辯論期日更正聲明請求被告應給付原告171 萬5,033
    元，及自94年6 月1 日起至清償日止，按週年利率5 ％計算
    之利息。核其性質為減縮應受判決事項之聲明，揆諸上開規
    定，自無不合，應予准許。
二、原告主張：伊於85年10月12日與被告訂立「屏東市○○路○
    路燈整建工程」、「屏東市○○里路燈改善工程」、「屏東
    市○○里路燈改善工程」（下稱系爭工程）之承攬契約，且
    伊已合計繳納履約保證金24萬9,916 元。系爭工程並於86年
    間即已完工，伊屢向被告請求給付工程款，均遭被告以相關
    承辦人員涉有刑事責任，工程檔卷遭司法機關查扣為由，拒
    絕給付工程款。惟系爭工程早已完工並經公眾使用多年，被
    告即應依約給付工程款，又系爭工程經結算後總工程款為14
    7 萬8,181 元，被告雖僅質疑「屏東市○○路○路燈整建工
    程」內航空站前景觀路燈2 處基座並未施作，惟伊實際有施
    作，只因後來道路拓寬始移除基座，然為免訴訟延宕，伊亦
    同意不請求該部分基座1 萬3,064 元之工程款，故被告尚積
    欠伊工程款146 萬5,117 元及依約應發還之履約保證金24萬
    9,916 元，合計171 萬5,033 元，爰提起本件訴訟，請求被
    告給付上開工程款及履約保證金等語，並聲明：(1)被告應給
    付原告171 萬5,033 元，及自94年6 月1 日起至清償日止，
    按週年利率5 ％計算之利息。(2)願供擔保，請准宣告假執行
    。
三、被告則以：系爭工程承辦人員因涉有刑事案件，相關檔卷經
    司法機關調閱，因尚未驗收，故無從付款。且伊早於95年8
    月15日即告知原告因相關人員涉訟未決，為維護付款正當性
    ，請原告出具切結同意書，證明付款後如案經判決有關聯並
    造成伊之損失，原告應無條件接受伊之求償，惟原告迄未照
    辦，無從續辦付款。況伊於95年派員勘查系爭工程結果，依
    內部簽呈記載：「除【屏東市○○路○路燈整建工程】內航
    空站前原2 處路燈基座，已查無擬不計及救國團前濟南街因
    改善排水溝時已被打除無存，擬按當時施工照片認定外，其
    餘現場器物判屬原工程所施設」，故該路燈基座已查無，該
    部分工程款無從計入，本件仍須由原告出具切結同意書後再
    續辦驗收付款等語，並聲明：(1)原告之訴駁回。(2)如受不利
    判決，願供擔保請准免為假執行之宣告。
四、兩造經本院整理下列不爭執事項並協議簡化爭點，結果如下
    ：
  (一)兩造有於85年10月12日訂立系爭工程契約，原告依照系爭工
    程契約曾繳納履約保證金24萬9,916 元給被告，被告尚未發
    還。
  (二)系爭工程經被告派員勘查結果，倘扣除「屏束市○○路○路
    燈整建工程」中『勝利路航空站前景觀路燈』、『燈桿基礎
    （含不銹鋼螺絲4 支）』及『燈具吊運及安裝』，結算之工
    程款為146 萬5,117 元。
五、本件爭點：原告可否依照承攬契約請求工程款及履約保證金
    ？經查：
  (一)按採購之驗收，無初驗程序者，除契約另有規定者外，機關
    應於接獲廠商通知備驗或可得驗收之程序完成後30日內辦理
    驗收，並作成驗收紀錄，政府採購法施行細則第94條訂有明
    文。系爭工程契約第17條亦約定：「(一)甲方（被告）接獲乙
    方（原告）前項通知時，甲方應於15日內初驗，俟驗收合格
    後，經甲方通知乙方送領款發票日起3 日內付清承包價款…
    (三)經驗收合格後，甲方應即行接管」。依上述規定，可知被
    告於接獲原告完工之通知時，即有驗收之義務。經查，被告
    抗辯95年派員勘查系爭工程結果，並未發現「屏東市○○路
    ○路燈整建工程」內航空站前原2 處路燈基座一節，有被告
    工務課內部簽呈1 份可稽（本院卷第50頁），並據證人即該
    簽呈承辦人陳二銘證述：伊擔任公所工務課長時，有試著處
    理這件案子，但當時很多施工及竣工文件都找不到，原告也
    一直要求付款，所以才會去勘查，勘查結果就如同簽呈所載
    等語及證人曾榮昌證稱：伊是系爭工程現場指揮人員，也有
    負責部分水電的施作，本件工程的燈柱原本應該由公所提供
    ，廠商要將燈柱安裝，後來因為公所無法提供景觀燈，且要
    舉辦區運，就叫我們停止，我們向公所請款時就實作實算，
    沒有作的部分就沒有請款，95年伊有會同陳二銘及公所員工
    勘查現場，把施作的數量算清楚等語屬實（參本院卷第77-8
    0 頁），足見系爭工程除「屏東市○○路○路燈整建工程」
    內航空站前原2 處路燈基座外，早已施作完畢。被告雖稱承
    辦人員因涉有刑事案件，相關檔卷經司法機關調閱，無從驗
    收付款，應由原告出具切結同意書後再續辦驗收付款云云，
    惟驗收乃業主之權利與義務，藉以發現工程有無省工窳料、
    工程品質有無合乎契約約定，俾便給付工程款，然系爭工程
    早已完工並供公眾使用多年，為兩造不爭之事實，則工作物
    既在被告管領下，並無不能驗收之情形。按行使權利，履行
    義務，應依誠實及信用方法，民法第148 條第2 項定有明文
    。被告受領原告交付之工作物，並管領工作物逾13年之久，
    迄未履行驗收義務，並拒絕給付工程款，坐令原告請款無門
    ，復要求原告出具切結同意書始願續辦驗收付款，徒令原告
    增加承攬契約所無之義務，致有本件訴訟，顯有違誠信原則
    ，被告此部分抗辯，並不足取。
  (二)次按稱承攬者，謂當事人約定，一方為他方完成一定之工作
    ，他方俟工作完成，給付報酬之契約，民法第490 條第1 項
    定有明文。本件系爭工程扣除「屏東市○○路○路燈整建工
    程」內航空站前原2 處路燈基座部分之結算工程款為146 萬
    5,117 元，為兩造不爭之事實，且被告管領工作物多年，迄
    未履行驗收義務，有違誠信原則，業如前述，是原告就已完
    成之工作，自得依約請求被告給付系爭工程款146 萬5,117
    元。再按承攬契約之承攬人交付履約保證金予定作人，係以
    擔保承攬債務之履行為目的，信託的讓與其所有權予定作人
    。此項保證金之返還請求權，附有於約定返還期限屆至時，
    無應由承攬人負擔保責任之事由發生，或縱有應由承攬人負
    擔保責任之事由發生，惟於扣除承攬人應負擔保責任之賠償
    金額後猶有餘額之停止條件（最高法院94年度台上字第1209
    號判決意旨參照）。本件系爭工程契約訂立時，原告依照系
    爭工程契約曾繳納履約保證金24萬9,916 元，此為兩造不爭
    之事實，被告復未能舉證系爭工程有何應由承攬人負擔保責
    任之事由發生，揆諸上揭裁判意旨，被告自應發還上開履約
    保證金。
  (三)末按給付無確定期限者，債務人於債權人得請求給付時，經
    其催告而未為給付，自受催告時起，負遲延責任。遲延之債
    務，以支付金錢為標的者，債權人得請求依法定利率計算之
    遲延利息，民法第229 條第2 項前段、第233 條第1 項前段
    分別定有明文。又所謂無確定期限，指未定期限及雖定有期
    限而其屆至之時期不確定二種情形，前者稱不定期債務，後
    者稱不確定期限之債務。本件系爭工程契約第17條約定，系
    爭工程款俟驗收合格後付清承包價款，係屬不確定期限之債
    務，而本件被告未履行驗收義務，係可歸責於其之事由而不
    為驗收，類推適用民法第101 條第1 項規定，應視為清償期
    已屆至（最高法院94年度台上字第1353號判決意旨參照）。
    又本件原告早於90年間就已請求被告付款，且為被告所知悉
    ，此有原告90年3 月16日申請書及被告90年11月22日屏市工
    字第38292 號函可參（本院卷第23-25 頁），被告於受催告
    時起即應負遲延責任，是原告主張被告應自94年6 月1 日起
    負按法定利率計算之遲延利息責任，亦屬有據。
六、綜上所述，被告尚欠原告已完成工作之工程款146 萬5,117
    元，並應發還履約保證金24萬9,916 元，合計171 萬5,033
    元。從而，原告本於系爭工程契約之法律關係，聲明請求被
    告給付原告171 萬5,033 元，及自94年6 月1 日起至清償日
    止，按週年利率5%計算之利息，為有理由，應予准許。
七、兩造陳明願供擔保請求宣告假執行及免為假執行，經核均無
    不合，爰分別酌定相當之擔保金額，予以准許。
八、本件事證已臻明確，兩造其餘主張、陳述，均與本案之判斷
    不生影響，自勿庸逐一審酌論列，併此敘明。
九、訴訟費用負擔之依據：民事訴訟法第78條。
中    華    民    國  100     年    1     月    13    日
                       民事第二庭   法  官  陳威宏
正本係照原本作成。
如不服本判決，應於收受送達後20日內向本院提出上訴書狀，其
未表明上訴理由者，應於提出上訴後20日內向本院補提理由書狀
（均須按他造當事人之人數附繕本）。
中    華    民    國   100    年    1     月    17    日
                                    書記官  陳勃諺